【裁判字號】    89,易,221
【裁判日期】    890420
【裁判案由】    贓物
【裁判全文】
臺灣高雄地方法院刑事判決                          八十九年度易字第二二一號
    公  訴  人  臺灣高雄地方法院檢察署檢察官
    被      告  甲○○
右列被告因贓物案件，經檢察官提起公訴（八十八年度偵字第二七五四五號），本院
判決如左：
    主  文
甲○○收受贓物，處拘役肆拾日，如易科罰金，以參佰元折算壹日。
    事  實
甲○○於民國八十八年十月間某日在，高雄市○○區○○路與南台路路口之神奇柏青
哥店，明知綽號「小楊」之不詳姓名年籍之成年男子所持有車牌號碼為ＵＣＱ─八七
九號機車係屬贓車（該車係乙○○於八十八年十月十一日九時在高雄市新興區○○○
路三五六號前失竊之機車），竟予收受騎用。嗣於八十八年十一月八日十八時，在高
雄市新興區○○○街一七二號為警查獲，並扣得上開贓車。案經高雄市政府警察局移
送臺灣高雄地方法院檢察署檢察官偵查起訴。
    理  由
一、訊據被告甲○○固坦認因收受綽號「小楊」之男子所持有之機車，做為伊借予該
    男子兩千元之質押物，惟矢口否認犯有何贓物犯行，辯稱：伊並不知道該車為贓
    物云云。惟查：本件被告所收受之機車係乙○○所有，且於八十八年十月十一日
    九時，在高雄市新興區○○○路三五六號前所失竊之車輛，業據證人乙○○於警
    訊中證述綦詳，且有「車輛竊盜、車牌失竊資料個別查詢報表─查詢車輛認可資
    料」及贓物認領保管收據各一紙附卷足資佐證。又前開車輛係被告自綽號為「小
    楊」不詳姓名年籍之成年男子所收受，收受當時被告並未要求「小楊」之男子給
    予該機車之合法行車執照等證明，業據被告於審理中供述：該男子在高雄市○○
    區○○路與南台路路口之神奇柏青哥店前，因積欠伊二千元，故將機車交給伊，
    做為抵押之用，伊於當天晚上見該男子沒有回來，就騎回住處等語明確。被告既
    知該車並無合法來源，事後仍欲以該車做為抵償之用，而核被告取得該車之實際
    代價，僅不過為二千元，與市場上一般機車車輛之市價顯不相符，被告應有該車
    係贓物而欲便宜取得之認識至明。被告所辯不知情云云，顯不合於常情，不足採
    信。本件事證已甚明確，被告犯行已堪認定，應予依法論科。
二、按所謂收受贓物，指其物因他人財產犯罪已成贓物之後，有所收受取得持有者而
    言，凡為本條第二項行為所不包括之行為皆為收受，如受贈、交換、典質等有償
    無償之行為均是。行為人因借與現款而將贓物收入為質，其主觀上雖已知為贓物
    ，但其目的在擔保借款之易於清償，而非為之保管及隱藏，亦非以之抵債，蓋行
    為人以獲債權圓滿清償後，即將贓物歸還，故因借與現款而將贓物收入為質，不
    應成立寄藏或故買贓物罪，而應成立收受贓物罪（參見趙琛著刑法分則實用下冊
    第九五八頁、臺灣高等法院八十三年度易字第一○八九號判決參照）。被告既單
    純因接受綽號「小楊」之男子之質押借款，而收受贓車，核被告所為，係犯刑法
    第三百四十九條第一項之收受贓物罪。爰審酌被告犯罪之目的、手段、對被害人
    所生損害、犯罪後態度等一切情狀，處如主文所示之刑，併諭知易科罰金之折算
    標準，以資懲儆。
據上論斷，應依刑事訴訟法第二百九十九條第一項前段，刑法第三百四十九條第一項
、第四十一條，罰金罰鍰提高標準條例第一條前段、第二條，判決如主文。
中      華      民      國    八十九    年      四      月     二十     日
                              臺灣高雄地方法院刑事第三庭
                                       法    官    古 振 暉
右正本證明與原本無異。
如不服本判決，應於判決送達後十日內，向本院提出上訴狀。
                                       書 記 官    吳 建 德
中    華    民    國      八十九      年      四      月     二十五     日
附錄本案論罪科刑法條全文：
刑法第三百四十九條第一項：收受贓物者，處三年以下有期徒刑、拘役或五百元以下
                          罰金。


司法院資訊處製作；財團法人民間司法改革基金會備份。
